【裁判字號】    98,簡,595
【裁判日期】    981215
【裁判案由】    地價稅
【裁判全文】
臺北高等行政法院判決
                                       98年度簡字第595號
原      告  甲○○
被      告  臺北縣政府稅捐稽徵處
代  表  人  乙○○（代理處長）.
上列當事人間地價稅事件，原告不服臺北縣政府中華民國98年8
月25日北府訴決字第0980229140號訴願決定（案號：00000000）
，提起行政訴訟，本院判決如下：
    主  文
原告之訴駁回。
訴訟費用由原告負擔。
    事實及理由
一、程序事項：
    本件因屬不服行政機關所為稅捐課徵而涉訟，其標的之金額
    為新臺幣（下同）118,199元，係在200,000元以下，依行政
    訴訟法第229條第1項第1款、第2項規定及司法院民國（下同
    ）92年9月17日（92）院臺廳行一字第23681號令，應適用簡
    易程序，合先敘明。
二、事實概要：
    原告所有坐落臺北縣樹林市○○○段277-2、277-5、277-7
    地號等3筆土地（下稱系爭土地），經被告按一般用地稅率
    核課97年地價稅為118,199元，原告不服，申請復查，案經
    被告審查結果認為：（一）按「已規定地價之土地，除依第
    22條規定課徵田賦者外，應課徵地價稅。」「因山崩、地陷
    、流失、沙壓等環境限制及技術上無法使用之土地，或在墾
    荒過程中之土地，地價稅或田賦全免。」土地稅法第14條及
    土地稅減免規則第12條定有明文。（二）經查本件系爭土地
    劃定為三多都市計畫案，其使用分區編定為住宅區，原課徵
    田賦，因被告93年田賦清查發現系爭土地已未作農業使用而
    改課地價稅在案。被告於97年12月23日會同地政機關查勘，
    系爭土地地上舖設水泥及供作鐵皮屋使用，此有被告勘查紀
    錄及照片計8幀附卷可稽。是原告主張系爭土地於93年間一
    場大火焚燬建物迄未修復云云，顯與被告勘查結果不符，核
    無可採，且縱然系爭土地上之建物已焚燬，惟其原因並非減
    免地價稅之事由，況系爭土地上之建物焚燬與系爭土地應課
    徵地價稅無涉。是被告按一般用地稅率課徵97年地價稅118,
    199元，並無不合，應予維持。遂作成98年2月18日北稅法字
    第0980015842號復查決定（下稱原處分），駁回其復查之申
    請。原告仍表不服，提起訴願，遭決定駁回，遂提起本件行
    政訴訟。
三、本件原告主張：
（一）緣被告97年度地價稅課徵有誤，申請復查未獲變更，提起
      訴願亦遭駁回，實難甘服，爰依法提起行政訴訟，理由：
    1.課徵標的僅277-5地號作房舍使用。
    2.歷年航照圖清晰可見到其他地號為空地。
    3.請予扣減。
    4.原處分對系爭土地所為97年度地價稅118,199元，因大部
      為空地，請查核減免。
（二）綜上所述，原告聲明求為判決原處分及訴願決定均撤銷，
      訴訟費用由被告負擔。
四、被告則以：
（一）按「已規定地價之土地，除依第22條規定課徵田賦者外，
      應課徵地價稅。」「非都市土地依法編定之農業用地或未
      規定地價者，徵收田賦。但都市土地合於左列規定者亦同
      ：一、依都市計畫編為農業區及保護區，限作農業用地使
      用者。二、公共設施尚未完竣前，仍作農業用地使用者。
      三、依法限制建築，仍作農業用地使用者。四、依法不能
      建築，仍作農業用地使用者。五、依都市計畫編為公共設
      施保留地，仍作農業用地使用者。」「因山崩、地陷、流
      失、沙壓等環境限制及技術上無法使用之土地，或在墾荒
      過程中之土地，地價稅或田賦全免。」土地稅法第14條、
      第22條第1項及土地稅減免規則第12條定有明文。
（二）經查本件系爭土地劃定為三多都市計畫案，其使用分區編
      定為住宅區，原課徵田賦，因被告93年田賦清查發現系爭
      土地已未作農業使用而自94年改課地價稅在案。嗣被告再
      於97年12月23日會同地政機關查勘，系爭土地地上舖設水
      泥及供作鐵皮屋使用，此有被告勘查紀錄及照片計8幀附
      卷可稽。是原告主張課徵標的僅系爭277-5地號土地為房
      舍使用，且由歷年航照圖可查其他地號皆為空地云云，雖
      與被告97年勘查結果及96年7月18日航照圖相符，惟其原
      因並非減免地價稅之事由。是被告按一般用地稅率課徵97
      年地價稅118,199元，並無不合，應予維持。
（三）綜上所陳，原告之訴應認為無理由，請依行政訴訟法第19
      5條第1項後段規定駁回原告之訴，訴訟費用由原告負擔。
五、上開事實概要欄所述之事實，除後列之爭點事項外，其餘為
    兩造所不爭執，並有系爭土地之航照圖、臺北縣政府98年3
    月30日北府訴行字第0980230629號函、97年地價稅繳款書、
    原處分書、傳真查詢國內各類掛號郵件查單及簽收清單、被
    告98年2 月18日北稅法字第0980015842號函、被告本稅復查
    報告書、原告97年12月29日復查申請書、被告土地稅科行政
    救濟案件會核意見表、被告97年12月23日勘查紀錄及相關照
    片、97年地價稅課稅明細表、97年10月15日掛號郵件收件回
    執、系爭土地之土地建物查詢資料及徵銷明細檔、被告法務
    科98年1 月8 日便箋及臺北縣樹林市公所土地使用分區查詢
    資料、原告98年3 月24日訴願書、被告98年5 月5 日北稅法
    字第0980045534號函及訴願答辯書等件附於原處分卷及訴願
    卷可稽，堪予認定。
六、歸納兩造上述之主張，本件爭執之重點在於：被告就原告所
    有系爭土地，按一般用地稅率核課97年地價稅118,199 元，
    是否適法？茲分如下：
（一）按「已規定地價之土地，除依第22條規定課徵田賦者外，
      應課徵地價稅。」「非都市土地依法編定之農業用地或未
      規定地價者，徵收田賦。但都市土地合於左列規定者亦同
      ：一、依都市計畫編為農業區及保護區，限作農業用地使
      用者。二、公共設施尚未完竣前，仍作農業用地使用者。
      三、依法限制建築，仍作農業用地使用者。四、依法不能
      建築，仍作農業用地使用者。五、依都市計畫編為公共設
      施保留地，仍作農業用地使用者。」「因山崩、地陷、流
      失、沙壓等環境限制及技術上無法使用之土地，或在墾荒
      過程中之土地，地價稅或田賦全免。」土地稅法第14條、
      第22條第1項及土地稅減免規則第12條定有明文。
（二）經查：本件系爭土地劃定為三多都市計畫案，其使用分區
      編定為住宅區，原課徵田賦，因被告93年田賦清查發現系
      爭土地已未作農業使用，而自94年改課地價稅在案。嗣被
      告再於97年12月23日會同地政機關查勘，系爭土地地上舖
      設水泥及供作鐵皮屋使用，故被告依土地稅法第14條規定
      ，乃以原處分按一般用地稅率課徵原告所有系爭土地97年
      地價稅118,199 元等情，此有被告勘查紀錄及照片計8 幀
      及原處分附於原處分卷可稽（見原處分卷第16頁、第17頁
      ）。足見原處分揆諸前揭規定，並無違誤。
（三）原告雖主張：課徵標的僅系爭277-5 地號土地為房舍使用
      ，且由歷年航照圖可查其他地號皆為空地，請查核減97年
      地價稅云云。惟查：原告所為僅系爭277-5 地號土地為房
      舍使用，且由歷年航照圖可查其他地號皆為空地之主張，
      固與被告97年勘查結果及96年7 月18 日 航照圖相符（見
      原處分卷第44頁至第47頁），惟原告主張之上開原因並非
      減免地價稅之事由。蓋因地價稅屬財產稅，係以有財產者
      為納稅義務人，並不問其有無運用財產營利。且按土地稅
      法第6 條規定，為發展經濟，促進土地利用，增進社會福
      利，對於國防、政府機關、公共設施、騎樓走廊、研究機
      構、教育、交通、水利、給水、鹽業、宗教、醫療、衛生
      、公私墓、慈善或公益事業及合理之自用住宅等所使用之
      土地，及重劃、墾荒、改良土地者，得予適當之減免；其
      減免標準及程序，由行政院定之；土地稅減免規則第24條
      第1 項規定，合於第7 條至第17條規定申請減免地價稅或
      田賦者，應於每年（期）開徵40日前提出申請；逾期申請
      者，自申請之次年（期）起減免。減免原因消滅，自次年
      （期）恢復徵收。經查，本件系爭土地經被告調查其使用
      情況，並不符合土地稅法第6 條列舉之情形，已如前述；
      又綜觀全卷，並無原告於地價稅開徵40日前向被告提出系
      爭土地符合減免地價稅之相關證據。是以被告就原告所有
      系爭土地，按一般用地稅率核課97年地價稅118,199 元，
      揆諸前揭規定，並無違誤。足見原告之主張，不足採信。
七、綜上所述，原告主張各節，均無可採，本件被告所為原處分
    ，並無違誤，訴願決定予以維持，亦無不合。原告仍執前詞
    ，訴請撤銷，為無理由。又本件係簡易訴訟事件，爰不經言
    詞辯論，逕予駁回。
八、本件事證已臻明確，兩造其餘攻擊防禦方法均與本件判決結
    果不生影響，故不逐一論述，併此敘明。
據上論結，本件原告之訴為無理由，爰依行政訴訟法第236條、
第233條第1項、第98條第1項前段判決如主文。
中    華    民    國    98    年     12    月    15   日
            臺北高等行政法院第一庭
                                  法  官  許麗華
上為正本係照原本作成。
本件以訴訟事件所涉及之法律見解具有原則性者為限，始得於本
判決送達後20日內向本院提出上訴狀並表明上訴理由，如已於本
判決宣示後送達前提起上訴者，應於判決送達後20日內補具上訴
理由（均按他造人數附繕本），且經最高行政法院許可後方得上
訴。
中    華    民    國    98    年     12    月    16   日
                                  書記官  林淑盈


司法院資訊處製作；財團法人民間司法改革基金會備份。
